臺灣桃園地方法院民事判決
110年度訴字第1901號
原      告  劉俊麟    
訴訟代理人  雷皓明律師
複代理人    李杰峰律師
被      告  范聖研  

訴訟代理人  蕭萬龍律師
            郭明翰律師
被      告  黃子齊  

上列當事人間返還借款事件，本院於民國111年5月24日言詞辯論
終結，判決如下：
    主      文
一、被告應給付原告新臺幣1,897,000元，及自民國110年5月7日
    起至清償日止，按年息5%計算之利息。
二、原告其餘之訴駁回。
三、訴訟費用由被告范聖研負擔98%，餘由原告負擔。
四、本判決第一項於原告以新臺幣63萬元為被告供擔保後，得假
    執行；但被告如以新臺幣1,897,000元為原告預供擔保，得
    免為假執行。
五、原告其餘假執行之聲請駁回。
    事實及理由
壹、程序方面： 
一、按民法第275條規定連帶債務人中之一人受確定判決，而其
    判決非基於該債務人之個人關係者，為他債務人之利益亦生
    效力，故債權人以各連帶債務人為共同被告提起給付之訴，
    被告一人提出非基於其個人關係之抗辯有理由者，對於被告
    各人即屬必須合一確定，自應適用民事訴訟法第56條第1項
    第1款之規定（最高法院33年上字第4810號民事判決意旨參
    照）。查原告前聲請對被告核發支付命令，經臺灣新北地方
    法院以110年度司促字第9258號支付命令（下稱系爭支付命
    令）送達後，僅被告范聖研於法定期間內對系爭支付命令異
    議，惟被告范聖研抗辯其未向原告借款，為非基於個人關係
    之抗辯，則該異議效力及於連帶保證人即被告黃子齊，先予
    說明。
二、被告黃子齊經合法通知，未於最後言詞辯論期日到場，核無
    民事訴訟法第386條各款所列情形，爰依原告之聲請，由其
    一造辯論而為判決。 
貳、實體方面：
一、原告主張：被告范聖研於民國109年1月間向原告借款新臺幣
     （下同）1,927,000元，由被告黃子齊擔任連帶保證人，並
    簽立借據（下稱系爭借據）。原告已於109年3月19日催告被
    告還款，被告迄今仍未還款，爰依系爭借據及民法第478條
    之法律關係，提起本件訴訟等語。並聲明：㈠被告應連帶給
    付原告1,927,000元，及自支付命令送達翌日起至清償日止
    ，按年息5%計算之利息。㈡願供擔保，請准宣告假執行。
二、被告則以：
  ㈠被告范聖研：被告范聖研係在原告經營的百家樂、運彩等博
    弈網站賭博而欠款，在原告的逼迫下才簽署系爭借據，並無
    借款真意，此觀系爭借據上無清償期、利息之約定，可知與
    一般借貸關係不同，原告對賭債無請求權，亦不得以借款方
    式將賭債變更為新債務等語置辯。聲明：1.原告之訴及假執
    行之聲請均駁回。2.如受不利之判決，願供擔保請准宣告免
    為假執行。
  ㈡被告黃子齊：被告范聖研為其當兵時認識的朋友，被告范聖
    研詢問其有無賭博管道，其介紹管道予被告范聖研，嗣被告
    范聖研輸錢，詢問其可否找金主幫忙還債，其介紹原告借款
    予被告范聖研，被告范聖研沒有正常還錢，所以才會簽立借
    據，因其與兩方認識故擔任連帶保證人，其有陪同原告去幫
    被告范聖研還款給被告范聖研的債主等語置辯。並聲明：1.
    原告之訴及假執行之聲請均駁回。2.如受不利之判決，願供
    擔保請准宣告免為假執行。
三、得心證之理由：
  ㈠按稱消費借貸者，謂當事人一方移轉金錢或其他代替物之所
    有權於他方，而約定他方以種類、品質、數量相同之物返還
    之契約，民法第474 條第1 項定有明文。故稱消費借貸者，
    須當事人間必本於借貸之意思合致，而有移轉金錢或其他代
    替物之所有權於他方之行為，始得當之。倘當事人主張與他
    方有消費借貸關係存在者，自應就該借貸意思互相表示合致
    及借款業已交付之事實，均負舉證之責任。
  ㈡原告主張被告范聖研邀同被告黃子齊為連帶保證人，向原告
    借款1,927,000元乙情，業據原告提出借據乙紙為證（司促
    字卷第7頁），且為被告不爭執簽名之真正（本院卷第37、8
    2頁），堪信原告已就借款合意及借款交付之要件盡舉證責
    任。被告范聖研雖辯稱上開款項是賭債，且原告未舉證借款
    交付云云。然查：
    1.被告黃子齊於當事人訊問時證稱略以：被告范聖研因賭博
      欠款，尋求我幫助還這筆錢，被告范聖研與他人賭博積欠
      大筆賭債，由原告還給被告范聖研的債主吳崇安110萬元
      、阿言80萬元。因被告范聖研住中壢，我及原告一起拿錢
      到臺北市松山區饒河街夜市的撞球場交給吳崇安及阿言。
      我有看到原告與吳崇安及阿言用點鈔機在點錢。要去找吳
      崇安及阿言還錢時，在原告車上我有聽到原告和對方說是
      192萬元，但其實在還錢之前，被告范聖研就找我說他欠
      了192萬元，叫我幫他找人還錢。被告范聖研是說「幫我
      還錢給我的債主」，被告范聖研不知道他是跟誰玩，但是
      因為被告范聖研當初問我有無賭博管道，我就問原告有無
      賭博的管道，原告就介紹吳崇安及阿言的賭博管道給被告
      范聖研，所以原告才知道被告范聖研欠吳崇安及阿言的錢
      。被告范聖研說「幫我還錢給我的債主」是在簽立借據之
      前說的等語（本院卷第84至87頁）。依被告黃子齊上開證
      述，可知被告范聖研賭博的對象不是原告，原告是借款予
      被告范聖研還賭債，借款192萬元已交付予被告范聖研債
      主吳崇安及阿言等情明確。被告范聖研雖辯稱被告黃子齊
      有涉入賭債才會擔任連帶保證人，基於此利害關係，其證
      述不可信云云。然被告黃子齊為連帶保證人，其證述被告
      范聖研有向原告借款，其必須負連帶還款責任，對其並無
      利益可言，且其已具結擔保證詞真正，應可採信。
    2.被告黃子齊雖證稱交付借款192萬元等語，惟其於開庭時
      有稱：「109年借錢共192萬元，尾數我沒有記。但實際借
      款應該不止這些。」等語（本院卷第82頁），及稱被告范
      聖研沒有正常還款後才簽立系爭借據等語（本院卷第82頁
      ），應認原告已交付之借款金額以經兩造確認後在系爭借
      據上所寫之1,927,000元為準。惟原告自認被告范聖研已
      於109年7月30日還款3萬元（本院卷第77、81頁），則欠
      款本金僅餘1,897,000元。
    3.被告范聖研固辯稱其積欠原告之款項為賭債云云，然其並
      未舉證證明與其對賭之人為原告，所辯並不可採。參以依
      原告提出原告與被告間之通訊軟體LINE對話紀錄，原告於
      109年3月19日稱：「@范聖研@黃子齊今天看有沒有幫我處
      理一些出來吧！互相支援一下。不然賭你們在賭，我也幫
      你們處理辦法了！但我這兩天需要一些麻煩兩位幫忙一下
      。」，被告范聖研則回覆：「老闆，還是要說聲抱歉，讓
      你這麼搞事，我家人這邊有在幫我跑貸款，可能還需要一
      下子，目前身上確實空空的了。」（司促字卷第31頁）。
      依原告用語「賭是你們在賭，我也幫你們處理辦法了！」
      ，核與原告主張原告借款予被告范聖研還賭債乙情相符，
      堪可採信。
    4.被告范聖研雖辯稱在原告的逼迫下才簽署系爭借據，並無
      借款真意云云。惟查，被告范聖研所謂的逼迫是指原告不
      停委託他人找被告范聖研及被告范聖研的家人催討還款乙
      情（本院卷第140頁），然依被告范聖研所提出之被告范
      聖研母親與他人間通訊軟體LINE對話記錄內容僅欲聯絡被
      告范聖研還款事宜（本院卷第97頁），並無脅迫用語，故
      被告范聖研辯稱受脅迫才簽署系爭借據云云，並不可採。
  ㈢次按，數人負同一債務，明示對於債權人各負全部給付之責
    任者，為連帶債務，民法第272 條第1 項亦定有明文。而連
    帶保證之保證人與主債務人負同一債務，對於債權人各負全
    部給付之責任（最高法院45年台上字第1426號民事判決意旨
    參照）。被告黃子齊為本件借款之連帶保證人，故原告請求
    被告黃子齊連帶返還借款，自屬有據。
  ㈣末按借用人應於約定期限內，返還與借用物種類、品質、數
    量相同之物，未定返還期限者，借用人得隨時返還，貸與人
    亦得定1個月以上之相當期限，催告返還；遲延之債務，以
    支付金錢為標的者，債權人得請求依法定利率計算之遲延利
    息；應付利息之債務，其利率未經約定，亦無法律可據者，
    週年利率為百分之五，民法第478條、第233條第1項本文、
    第203條分別定有明文。經本院認定原告借款予被告范聖研
    ，未約定何時還款，然原告已於109年3月19日以通訊軟體LI
    NE向被告催討，迄至原告於110年3月19日聲請支付命令已逾
    1個月，故原告請求被告連帶返還如主文第1項所示之借款及
    自支付命令送達翌日即均自110年5月7日起（於110年4月26
    日寄存送達於被告住所地警察自治機關，於110年5月6日生
    送達效力，司促字卷第43、47頁）至清償日止，按年息5%計
    算之利息，亦屬有據。
四、綜上所述，原告依系爭借據及民法第478條之法律關係，請
    求被告連帶給付如主文第1項所示，為有理由，應予准許；
    逾此範圍，為無理由，應予駁回。
五、兩造均陳明願供擔保聲請宣告假執行或免為假執行，經核原
    告勝訴部分，合於法律規定，爰分別酌定相當擔保金額准許
    之；原告其餘假執行之聲請，因訴之駁回而失所依據，應予
    駁回。
六、訴訟費用負擔之依據：民事訴訟法第79條、第85條第1項但
    書。因被告黃子齊未對支付命令異議，係因被告范聖研提出
    非基於個人事由之異議而效力及於全體，故被告間訴訟費用
    應由提出異議之被告范聖研負擔，附此敘明。
中　　華　　民　　國　　111 　年　　6 　　月　　10　　日
                  民事第三庭  法  官  吳佩玲
以上正本係照原本作成。
如對本判決上訴，須於判決送達後20日內向本院提出上訴狀。如
委任律師提起上訴者，應一併繳納上訴審裁判費。
中　　華　　民　　國　　111 　年　　6 　　月　　10　　日
                              書記官　龍明珠